【裁判字號】    99,交聲,1861
【裁判日期】    990716
【裁判案由】    聲明異議
【裁判全文】
臺灣高雄地方法院交通事件裁定        99年度交聲字第1861號
原處分機關  交通部公路總局高雄區監理所
異  議  人  甲○○
上列異議人即受處分人因違反道路交通管理處罰條例案件，對於
交通部公路總局高雄區監理所民國99年6 月3 日所為之高監營裁
字第裁80-B00000000號、第裁80-B00000000號裁決聲明異議，本
院裁定如下：
    主  文
交通部公路總局高雄區監理所99年6 月3 日所為之高監營裁字第
裁80-B00000000號處分撤銷。
甲○○使用他車牌照行駛，又使用拼裝車輛未經核准領用牌證行
駛，處罰鍰新臺幣壹萬壹仟捌佰元，車輛並沒入之。
其餘異議駁回。
    理  由
一、原處分意旨略以：本件異議人即受處分人甲○○（下稱異議
    人）於民國99年4 月6 日下午1 時46分許，駕駛0110-ZC 號
    自小客車（下稱該車車體為系爭車體）行經高雄市○○區○
    ○路與復興一路口時，為高雄市政府警察局交通大隊新興分
    隊執勤員警攔停稽查，發現該車前後車身號碼分別為WDB000
    0000A083079 號與WDB0000000A009626 號，不相一致，且該
    車排氣量為2000C.C.，與車牌號碼0110-ZC 號車籍登錄資料
    所屬車體之3199C.C.亦不相同，因認該車係未經核准領用牌
    照之拼裝車；又異議人將其所有之0110-ZC 號車牌掛於該車
    行駛，亦屬違規。經核員警舉發違規並無違誤，爰以高監營
    裁字第裁80-B00000000號裁決書，就異議人「使用他車牌照
    行駛」、「拼裝車輛，未經核准領用牌證行駛」之違規行為
    ，依道路交通管理處罰條例第12條第1 項第2 款及第5 款規
    定之，裁處1 萬1800元罰鍰，並依同條第2 項規定，沒入該
    車。另以高監營裁字第裁80-B00000000號裁決書，就異議人
    「牌照借供他車行使」之違規行為，依道路交通管理處罰條
    例第12條第1 項第5 款及第2 項之規定，裁處7900元罰鍰，
    並吊銷汽車牌照。
二、異議意旨略以：異議人原有車號0110-ZC 號之自小客車，係
    經核准領用牌照之車輛，嗣該車因事故致引擎、車身毀損，
    異議人遂自行進口同車型之引擎及車身零件修復，而異議人
    未申請主管機關檢驗即行駛，固違反道路交通管理處罰條例
    第18條第1 項規定，但該車之底盤、電系均未變更，應非拼
    裝車輛。又異議人將0110-ZC 號車牌掛於系爭車體上，事實
    上僅有一行為，如同時構成道路交通管理處罰條例第12條第
    1 項第5 款前、後段之處罰要件，應依行政罰法第24條規定
    ，僅得從一重處罰，原處分認異議人同時構成第12條第1 項
    第5 款前、後段之違規，顯違反一事不二罰原則。再原處分
    之處罰主文欄並未記載車輛沒入之處分，自應將扣案之車輛
    返還異議人。爰聲明異議請求撤銷原處分。
三、按道路交通管理處罰條例第12條第1 項第2 款所謂「拼裝車
    輛」，就其字面文義，乃指「拼湊組裝」之車輛而言，此種
    車輛未經主管機關核准並領用牌照之前，依道路交通管理處
    罰條例第12條第1 項第2 款規定，禁止在道路上行駛，究其
    立法目的，當係因「拼裝車」在駕駛使用上之安全性堪慮，
    故有予以禁止之必要，是其文義指涉範圍為何，自應本此規
    範意旨，而為合目的之解釋。查各型量產車於正式出廠上市
    ○○○○○段，其機電、引擎、動力傳輸、車身結構等各部
    系統均經原廠縝密精心之設計，再以系統整合之方式，詳為
    計算、測試、調校各系統於組合整車中之調諧性及合適度，
    其目的除在使各部系統經組裝成車之後，均能發揮原先設計
    之最佳性能外，更在使各部系統之運轉功率及輸力負苛之許
    容性或耐受度，彼此間緊密配合，相互調諧為用，而無倚輕
    倚重之失衡現像，以確保將來量產上市之「整車」於使用上
    之安全性。茲禁止「拼裝車」在公路上行駛之立法本旨，既
    係著眼於使用上之不安全性，則基於上開說明，即不難尋繹
    出「拼裝車」之應有意涵。詳言之，基於使用安全性之考量
    ，任何非由合格正式車廠所設計、製造出廠之車輛或在原廠
    車上任意改裝非屬原廠設計規範或容許代換之零件，因其整
    車結構並不曾或更動後未再經原廠之嚴謹檢測及調校，使用
    上具有潛在之危險性，此二種車輛均屬所謂之「拼裝車」。
    因此，所謂「拼裝車輛」，應指改變原廠車輛系統設計，或
    就車輛重要結構部分以其他零件拼湊組裝，而足以影響車輛
    性能或使用上安全性之車輛而言。（臺灣高等法院高雄分院
    96年度交抗字第137 號裁定意旨參照）。
四、經查：
 1、異議人原所有0110-ZC 號車牌應歸屬之車體為BENZ廠牌，藍
    色，排氣量3199C.C.，車身號碼：WDB0000000A009626 號，
    而異議人於前揭時地遭警攔查時，該車牌係懸掛在1 輛白色
    ，排氣量2000C.C.，車身號碼WDB0000000A083079 號，後座
    另刻有WDB0000000A009626 號之車體上，有卷附汽車車籍查
    詢資料、照片3 張、進口報單為證，顯然異議人於前揭時地
    所駕駛之系爭車體，與0110-ZC 號車牌原歸屬之車體不相一
    致。又異議人自承將0110-ZC 號車牌原歸屬之車體更換自國
    外進口之引擎及車身零件（見刑事聲明異議狀第3 頁），並
    有進口報單影本2 張存卷為憑，而引擎乃車輛至為重要結構
    之部分，異議人既更換與0110-ZC 號車牌原歸屬之車體排氣
    量不同之引擎，自屬在原廠車上任意改裝非屬原廠系統設計
    規範零件，就車輛重要結構部分以其他零件拼湊組裝，影響
    原有系統整合、重要結構及安全性能。且異議人亦坦承未申
    請公路主管機關施行臨時檢驗而行駛（見刑事聲明異議狀第
    3 頁），則該整車結構更動後未再經原廠之嚴謹檢測及調校
    ，使用上具有潛在之危險性，足以影響車輛性能及使用上安
    全性，應可認定。是系爭車體，確為「拼裝車輛」無誤。又
    ，該拼裝車既已非原廠出產之「整車」，即與監理單位原核
    發0110-ZC 號牌照時檢驗合格之車輛不屬同一。從而，拼裝
    車所有人應繳驗車輛來歷憑證，並經交通部以車輛型式安全
    及品質一致性審驗之方式審驗合格，核發車輛型式安全審驗
    合格證明文件，再由公路監理機關依相關規定登記檢驗合格
    後，辦理車輛發照，方得行駛於公路。異議人在系爭車體未
    取得牌照前，於公路上行駛，自為拼裝車輛未經核准領用牌
    證行駛，當屬違反道路交通管理處罰條例第12條第1 項第2
    款之規定，灼然甚明。異議人辯稱系爭車體非拼裝車輛云云
    ，自非的論。
 2、異議人於前開時、地，駕駛未經核准領用牌照之系爭車體，
    並使用0110-ZC 號牌照，為警查獲等情，有高雄市政府警察
    局交通大隊新興分隊高市警交字第B00000000 號、第B00000
    000 號舉發違反道路交通管理事件通知單各1 紙在卷足佐。
    是異議人同時有將其所有0110-ZC 號牌照借供系爭車體使用
    ，以及在系爭車體上使用他車牌照即0110-ZC 號牌照行駛之
    2 種違規情事，應堪認定。
 3、至異議人辯稱原處分機關違反一事不二罰原則云云。查本件
    異議人前開經舉發之違規行為，係基於異議人除了是車牌號
    碼0110-ZC 號牌照之所有人，卻借供他車（即系爭車體）使
    用，構成道路交通管理處罰條例第12條第1 項第5 款前段之
    「牌照借供他車使用」違規外，其並為系爭車體之所有人，
    卻在未經核准領用牌照前，懸掛0110-ZC 號牌照，而構成同
    款後段之「使用他車牌照行駛」違規，兩者並非一事，自無
    上揭規定之適用。是異議人所辯，亦難憑採。
五、綜上所述，異議人前述違反道路交通管理處罰條例之行為，
    經原處分機關依該條例第12條第1 項第2 款、第5 款前、後
    段、第2 項之規定，裁處共1 萬9700元之罰鍰，並吊銷汽車
    牌照，於法並無不合，亦未逾法定裁量標準。是異議人就此
    部分異議，尚無理由，應予駁回。惟依同條第2 項規定，行
    為人有違反該條第1 項第2 款規定之行為者，除處罰鍰外，
    車輛並沒入之，而本件依卷附原處分機關交與異議人之高監
    營裁字第裁80-B00000000號裁決書（見本院99年度交聲字第
    1862號卷第20頁），僅於舉發違規事實欄內記載「三、車輛
    沒入」，漏未於裁決書之處罰主文欄內記載「車輛沒入」，
    自難認為允洽。雖原處分機關於聲明異議案件移送書上記載
    裁決書處罰主文漏未載明「車輛沒入」，特予補正，並於所
    附高監營裁字第裁80 -B00000000 號裁決書正本之處罰主文
    欄內加載「車輛沒入」等語，惟車輛沒入涉及異議人權利義
    務之重要處罰內容，自不得逕以上開方式補正。從而，原處
    分機關就高監營裁字第裁80-B00000000號裁決書既有上述違
    誤，自應由本院將該處分撤銷，以異議人有違反道路交通管
    理處罰條例第12條第1 項第2 款前段、第5 款後段之行為，
    依該規定裁處異議人罰鍰1 萬1800元，並依同條例第12條第
    2 項規定諭知車輛沒入，如主文第2 項所示，以資適法。
據上論斷，依道路交通案件處理辦法第20條，裁定如主文。
中    華    民    國    99    年    7     月    16    日
                  交通法庭法  官  余銘軒
以上正本證明與原本無異。
如不服本裁定，應於收受送達後5 日內向本院提出抗告狀。
中    華    民    國    99    年    7     月    21    日
                            書記官  吳書逸

司法院資訊處製作；財團法人民間司法改革基金會備份。
